臺灣花蓮地方法院民事判決　　　　　　　 96年度訴字第161號
原　　　告　甲○○
訴訟代理人　范明賢律師
被　　　告　乙○○
上列當事人間因過失傷害案件，經原告提起刑事附帶民事訴訟請
求侵權行為損害賠償事件，本院刑事庭裁定（本院96年度交附民
字第8號）移送前來，本院於民國96年12月10日言詞辯論終結，
判決如下：
    主  文
被告應給付原告新台幣參拾壹萬肆仟壹佰參拾元。
原告其餘之訴駁回。
訴訟費用由被告負擔十分之六；餘由原告負擔。
本判決原告勝訴部分得假執行。
原告其餘假執行之聲請駁回。
    事 實 及 理 由
壹、兩造爭執要旨：
一、原告起訴主張：
  (一)被告於民國95年6月29日凌晨零時30分，酒後駕駛車牌號碼
    Q4-8070號自用小客車，沿花蓮市○○路由西往東方向行駛
    ，途經府前路與北興路交岔路口時，欲左轉北興路時，原應
    注意車前狀況，隨時採取必要之安全措施，以避免發生危險
    ，而依當時情形，又無不能注意之情事，竟因酒醉影響其注
    意及操控能力，而疏於注意，遂撞及同向前方由原告駕駛車
    牌號碼WUV-728號機車，致原告人車倒地，並受有微量硬腦
    膜下血腫、左腎挫傷、左骨盤骨折等傷害，被告自應負損害
    賠償責任。
  (二)原告因本件車禍所得請求之費用計有：1.醫療費用新台幣（
    下同）34,302元；2.看護費65,400元：自95年7月7日起至95
    年8月11日止（即自急診住院起至出院居家照顧期間），須
    僱請看護照顧共計支出看護費用65,400元；3.機車毀損部分
    1萬元：原告所駕駛車牌號碼WUV-728號機車已遭被告所駕駛
    車牌號碼Q4-8070號自用小客車撞毀，而不能使用並報廢在
    案。又依原告於91年購買新車時之價格為35,000元，至被撞
    毀時已使用4年6個月，當時價直以半價17,500元計算，爰於
    1萬元範圍內為請求；4.增加生活支出12,968元：原告因本
    件車禍受傷，需購買雞精、紗布、膠帶等醫療用品及床台、
    彈簧墊、鋁架及輪椅，共計支出12,968元（詳本院卷第58頁
    ）；5.減少勞動能力損失158,400元：原告以裝置維修卡拉
    OK音響為業，每月工資約2萬元出頭，因本件車禍受傷後，
    自95年6月29日起至96年4月29日止共計10個月無法工作，爰
    以基本勞工薪資15,840元計算，原告受有薪資損失為158,40
    0元；6.精神慰撫金30萬元：原告因本件車禍而受有診斷證
    明書上所載之傷害，且所受傷害需相當久之時間治療與調養
    ，現仍在追蹤治療中，原告精神上受有極大之痛苦與恐懼非
    筆墨可言，被告自應給付原告30萬元以資慰撫。為此爰依侵
    權行為法則提起本訴，並陳明願供擔保，請准宣告假執行。
二、被告就其對於本件車禍之發生有過失，應負損害賠償責任乙
    節不爭執，惟就原告請求之各項費用，則以：(一)看護費部分
    ：原告受傷情況不嚴重，且有家人照顧，其支出看護費用過
    高；(二)增加生活支出部分：依原告受傷程度，應無購買床台
    、彈簧墊、鋁架及輪椅之必要；(三)減少勞動能力損失部分：
    原告主張10個月不能工作，時間過久，顯不合理；(四)精神慰
    撫金部分：原告主張30萬元金額過高等語置辯。
貳、兩造不爭執之事實
一、被告對於本件車禍發生有過失，應負損害賠償責任。
二、被告同意賠償原告機車損失1萬元。
、本院之判斷：
一、本件兩造所爭執者，應在於：原告請求之上開各項費用（機
    車損失1萬元除外），是否有據？經查：
  (一)醫療費用部分：原告主張其因本件車禍，支出醫療費用34,3
    02元，為被告在庭所不爭執（見本院卷第56頁），應予淮許
    。
  (二)看護費用部分：
    1.原告主張其自95年7月7日起至95年8月11日止（即自急診
      住院起至出院居家照顧期間），均須僱請看護照顧，請求
      看護費65,400元等語，並提出看護費收據等件為證，查原
      告因本件車禍受有微量硬腦膜下血腫、左腎挫傷及左骨盤
      骨折之傷害，於車禍發生日95年6月29日急診入院，入住
      加護病房治療，於95年7月3日轉普通病房繼續治療，於95
      年7月13日出院，有財團法人臺灣基督教門諾會醫院（下
      稱門諾醫院）診斷證明書在卷可稽（見本院卷第22頁）；
      又原告因受有骨盤骨折之傷害，疼痛難以行走，需以輪椅
      代步，住院及出院均需他人協助日常生活，亦有門諾醫院
      96年9月4日基門醫文字第96-1535號函附卷可按（見本院
      卷第68頁）。則依原告所受傷勢及病情判斷，堪認原告住
      院期間及出院後1個月均需旁人扶助日常生活，而有受專
      人24小時看護之必要，是原告請求自95年7月7日起至同年
      8月11日止支出之看護費用，應予准許。
    2.復查專人於醫院及居家全日看護（即一人當班）每日看護
      費為2,000元，有慈濟醫院96年10月5日號函及其所附花蓮
      縣家事服務業工會照顧服務員費用計算方式表在卷可稽（
      見本院卷第84-85頁），則自95年7月7日起至同年8月11日
      止，共計36天，以每日看護費2,000元計算，得請求之看
      護費共計72,000元，是原告請求被告賠償看護費65,400元
      ，自屬有據，應予准許。
  (三)增加生活支出部分：
    1.按民法第193條規定不法侵害他人之身體或健康者，對於
      被害人因此喪失或減少勞動能力或增加生活上之需要時，
      所負之賠償責任，參照本院22年上字第353號判例意旨，
      應包括因勞動能力之喪失或減少，而喪失將來一部或全部
      之收入及將來維持傷害後身體及健康之必需支出在內。且
      所稱增加生活上之需要，以被害以前並無此需要，因為受
      侵害，始有支付此費用之需要為已足（最高法院87年度台
      上字第2058號判決參照）。
    2.本件原告主張其因本件車禍受傷，需購買雞精、紗布、膠
      帶等醫療用品及床台、彈簧墊、鋁架及輪椅，共計支出12
      ,968 元等語，並提出統一發票、估價單為證，經查，其
      中雞精及紗布、膠帶等醫療用品費用共計2,028元（見本
      院卷第33頁），為被告在庭所不爭執（見本院卷第57頁）
      ，應予淮許；另原告因本件車禍受有骨盤骨折之傷害，而
      需以輪椅代步乙節，已如前述，故原告請求輪椅費用3,00
      0元，核屬增加生活需要所支出之費用，應予准許。至原
      告雖主張其因無法上下樓，所以要在樓下大廳添購寢具設
      備（含彈簧墊及床台），並購買鋁架以放置醫療用品，共
      支出7,940元等語，然前開支出均非維持受傷後身體及健
      康之必需支出費用，則原告此部分之請求，洵非有理。是
      原告請求被告賠償增加生活上之支出共計5,028元（計算
      式：2028＋3000＝5028），為有理由，應予准許；逾此範
      圍之請求，即屬無據，應予駁回。
  (四)減少勞動能力損失部分：原告主張其原以裝置維修卡拉OK
    音響為業，每月工資約2萬元出頭，因本件車禍受傷後，自
    95年6月29日起至96年4月29日止，共計10個月無法工作，爰
    以基本勞工薪資15,840元計算，請求薪資損失共計158,400
    元等語，經查，原告迄至96年3月29日仍有步態不良，下肢
    感覺異常之情形，宜居家休養，不宜做負重之工作之事實，
    有財團法人佛教慈濟綜合醫院（下稱慈濟醫院）96年3月29
    日出具之診斷證明書附卷可稽（見本院卷第25頁），又原告
    傷勢經函詢慈濟醫院結果，其亦函覆稱：「以96年4月29日
    當時之病情.. 能否工作端視以下二者，其一、工作類型。
    若為搬運、外務等必須常負重或外奔波者，會稍有吃力。..
    」，有該院96年10月25日慈醫文字第0960002517號函及所附
    病情說明書在卷可按（見本院卷第89-91頁），是原告主張
    其因本件車禍受傷，自95年6月29日起至96年4月29日止，共
    10個月不能工作，尚非無據。又被告對原告以法定基本工資
    15,840 計算為不爭執（見本院卷第57頁），依此計算，原
    告請求10個月不能工作之損失共計158,400元（計算式：158
    40×10＝158400），為有理由，應予淮許。
  (五)精神慰撫金：查原告高職畢業，車禍發生前職業為維修電子
    儀器及卡拉OK，月薪約2萬出頭，名下有房屋1間、土地1筆
    ；被告為國中畢業，職業為汽車修護工作，名下有西元1995
    年出廠之汽車1輛，此據兩造陳明在卷，並有稅務電子閘門
    財產所得調件明細表在卷可稽（見本院卷第35-40頁）。本
    院審酌前揭兩造之身分、地位、經濟能力，及被告加害情形
    、原告所受傷勢，其所受痛苦之程度等一切情狀，認原告請
    求被告非財產上之損害賠償30萬元尚屬過高，應酌減為8萬
    元為適當。逾此部分之請求，尚非允當，應予駁回。
二、綜上所述，被告因本件車禍事故應賠償原告之損害合計為
    353,130元（計算式：醫療費用34,302元+看護費用65,400元
    + 機車毀損10,000元+增加生活支出5,028元+減少勞動能力
    之損失158,400元+精神慰撫金80,000元＝353,130）。再按
    保險人依本法規定所為之保險給付，視為被保險人損害賠償
    金額之一部分；被保險人受賠償請求時，得扣除之。強制汽
    車責任保險法第32條定有明文。本件原告業已領取強制汽車
    責任保險金，並同意所領取之保險金以39,000元計，自請求
    賠償之金額內扣除，有本院公務電話紀錄附卷可按（見本院
    卷第105-1頁），是被告應賠償原告314,130元（計算式：35
    3130元-39000元＝314130元）。
三、從而，原告依侵權行為法律關係，請求被告給付314,130元
    ，為有理由，應予准許；逾此部分之請求，尚乏依據，應予
    駁回。
肆、原告陳明願供擔保，聲請宣告假執行，就原告勝訴部分，係
    命給付金額未逾50萬元之判決，應依職權宣告假執行，原告
    聲請供擔保宣告假執行，核無必要；至原告敗訴部分，其假
    執行之聲請即失所附麗，應予駁回。
伍、本件事證已臻明確，兩造其餘攻擊防禦方法及證據調查，核
    與判決結果不生影響，爰不予一一審酌論列，併此敘明。
陸、訴訟費用負擔之依據：依民事訴訟法第79條。
中　　華　　民　　國　　96　　年　　12　　月　　28　　日
                      臺灣花蓮地方法院民事庭
                          法      官  陳燁真
以上正本係照原本作成。
如不服本判決，應於送達後20日內，向本院提出上訴狀並表明上
訴理由，如於本判決宣示後送達前提起上訴者，應於判決送達20
日內補提上訴理由書(須附繕本)。
中　　華　　民　　國　　96　　年　　12　　月　　31　　日
                      　　法院書記官　唐千惠
